【裁判字號】    99,易,329
【裁判日期】    990514
【裁判案由】    詐欺
【裁判全文】
臺灣彰化地方法院刑事判決               99年度易字第329號
公  訴  人  臺灣彰化地方法院檢察署檢察官
被      告  甲○○
上列被告因詐欺案件，經檢察官提起公訴（99年度偵字第2587號
），本院以簡式審判程序判決如下：
    主    文
甲○○幫助意圖為自己不法之所有，以詐術使人將本人之物交付
，處有期徒刑參月，如易科罰金，以新臺幣壹仟元折算壹日。
    犯罪事實
一、甲○○可預見其將金融機構帳戶提款卡等資料提供予真實姓
    名年籍不詳，自稱「偉均」之成年男子後，對方將可能藉由
    蒐集所得之金融機構帳戶存摺、提款卡等資料，遂行其詐欺
    取財犯罪之目的，而其發生並不違背自己本意之情況下，竟
    在「偉均」之提議下，基於幫助他人犯詐欺取財罪之不確定
    故意，於民國98年11月16日至12月20日間某日，以新臺幣（
    下同）1000元之代價，將其所申辦第一商業銀鹿港分行（下
    稱第一銀行）00000000000號帳戶之提款卡交予「偉均」及
    告知提款卡密碼，供「偉均」及其所屬詐欺集團成年成員使
    用該帳戶。嗣「偉均」所屬之共同詐欺集團成員等即分別基
    於意圖為自己不法所有之犯意聯絡，於98年12月20日下午5
    時30分許，由集團內某姓名年籍不詳之成員撥打電話予乙○
    ○，佯稱乙○○先前於網路購物發生錯誤，需取消分期帳務
    設定云云，致乙○○陷於錯誤，於同日晚間6時22分許，透
    過ATM轉帳1萬2673元至甲○○前開第一銀行帳戶內。嗣因乙
    ○○發覺有異始知受騙，向警報案而為警循線查獲上情。
二、案經乙○○訴由彰化縣警察局鹿港分局報告臺灣彰化地方法
    院檢察署檢察官偵查起訴。
    理    由
一、本件被告甲○○所犯係死刑、無期徒刑、最輕本刑為3年以
    上有期徒刑以外之罪，其於準備程序中就被訴事實為有罪之
    陳述，經告知被告簡式審判程序之旨，並聽取公訴人及被告
    之意見後，本院合議庭認為適宜而裁定由受命法官獨任進行
    簡式審判程序，合先敘明。
二、訊據被告甲○○對於上揭犯罪事實均坦承不諱，核與證人即
    被害人乙○○、證人即第一銀行行員曾薏華於警詢中證述情
    節相符，復有被告前開第一銀行帳戶存摺影本、開戶資料及
    交易明細、台北富邦銀行ATM交易明細表、臺北市政府警察
    局大安分局和平東路派出所受理各類案件紀錄表、受理刑事
    案件報案三聯單、受理詐騙帳戶通報警示簡便格式表、內政
    部警政署反詐騙諮詢專線紀錄表等件在卷可稽。且按刑法上
    之故意，分直接故意（確定故意）與間接故意（不確定故意
    ），「行為人對於構成犯罪之事實，明知並有意使其發生者
    」為直接故意，「行為人對於構成犯罪之事實，預見其發生
    而其發生並不違背其本意者」為間接故意，而刑法上之幫助
    犯，係指以幫助之意思，對於正犯資以助力，而未參與實施
    犯罪之行為者而言，再郵政儲金或銀行帳戶可供款項之存匯
    、提領，一般人均可輕易申請開設，並無任何資格條件之限
    制，如非有犯罪等不法目的或為掩飾自己真實身分，依常情
    並無捨棄自己申設帳戶而迂迴向他人洽借、收購帳戶使用之
    理，且近來以佯稱中獎、信用卡遭盜刷等各種不實理由，要
    求被害人匯款之詐欺取財犯罪層出不窮，該等犯罪，多數均
    係利用人頭帳戶作為匯、提款使用，迭經媒體廣為披載，被
    告自承現於高職休學中，現於家中幫忙工作並至外打工，已
    有相當社會歷練，對此應知之甚詳，竟將上揭帳戶提供予「
    偉均」使用，被告於交付之初，應可預見「偉均」或其所屬
    詐欺集團成員將藉以作為詐欺取財等不法用途，否則何須以
    人頭帳戶資為掩護，其有幫助「偉均」及所屬成員共同犯詐
    欺取財罪之不確定故意甚明。綜上所述，被告自白與事實相
    符，堪可採信。本案事證已臻明確，被告犯行堪以認定。
三、查，被告甲○○僅參與提供金融機關帳戶予他人供詐欺取財
    使用，並無證據證明其有參與詐欺取財之行為，或有與本件
    正犯有共同之犯意聯絡，被告既係基於幫助之意思，參與詐
    欺取財構成要件以外之行為，應為幫助犯。核被告所為，係
    犯刑法第30條第1項、第339條第1項之幫助詐欺取財罪。被
    告幫助上開詐欺集團成員犯詐欺取財罪，係屬從犯，茲衡諸
    其犯罪情節，並按正犯之刑減輕之。爰審酌被告犯罪之動機
    、目的、手段，竟因缺錢即率爾提供帳戶供他人作為詐欺取
    財工具，增加犯罪偵查機關查察犯罪困難、本案被害人等因
    受騙而匯款至被告所提供帳戶內之金額尚非至鉅，及被告犯
    罪後坦承犯行，犯後態度良好，惟尚未與被害人等達成和解
    等一切情狀，量處如主文所示之刑，並諭知易科罰金之折算
    標準。
據上論斷，應依刑事訴訟法第273條之1第1項、第299條第1項前
段，刑法第30條第1項前段、第2項、第339條第1項、第41條第1
項前段，刑法施行法第1條之1第1項、第2項前段，判決如主文。
本案經檢察官葉建成到庭執行職務。
中    華    民    國    99    年    5     月    14    日
                  刑事第五庭          法  官  蔡家瑜
以上正本證明與原本無異。
如不服本判決應於收受判決後10日內向本院提出上訴書狀，並應
敘述具體理由；其未敘述上訴理由者，應於上訴期間屆滿後20日
內向本院補提理由書（均須按他造當事人之人數附繕本）「切勿
逕送上級法院」。
告訴人或被害人對於判決如有不服具備理由請求檢察官上訴者，
其上訴期間之計算係以檢察官收受判決正本之日期為準。
中    華    民    國    99    年    5     月    14    日
                                      書記官  陳秀鳳
附錄論罪科刑法條：
中華民國刑法第339條
意圖為自己或第三人不法之所有，以詐術使人將本人或第三人之
物交付者，處5年以下有期徒刑、拘役或科或併科1千元以下罰金
。
以前項方法得財產上不法之利益或使第三人得之者，亦同。
前二項之未遂犯罰之。

司法院資訊處製作；財團法人民間司法改革基金會備份。
